【裁判字號】    98,訴,2505
【裁判日期】    991209
【裁判案由】    退休
【裁判全文】
臺北高等行政法院判決
                                      98年度訴字第2505號
                                    99年11月25日辯論終結
原      告  姜仁德
輔  佐  人  姜豊田
被      告  銓敘部
代  表  人  張哲琛（部長）住同上
訴訟代理人  鄭淑芬
            林幸蓉
            吳俐澐
上列當事人間退休事件，原告不服公務人員保障暨培訓委員會中
華民國98年10月6 日98公審決字第0286號復審決定，提起行政訴
訟，本院判決如下：
    主      文
原告之訴駁回。
訴訟費用由原告負擔。
    事實及理由
一、事實概要：
  (一)原告前任臺北市政府警察局大同分局巡佐，於退休時被告以
    83年3 月9 日83臺華特四字第0972919 號函核定依其任職年
    資30年以上及退休等級警佐二階一級支年功俸290 元之標準
    ，核給90％之月退休金，並自83年6 月1 日生效。嗣因原告
    82年考績結果晉敘俸級一級，被告乃以83年4 月28日83臺華
    特四字第0994197 號函核定更改其退休等級為警佐二階一級
    支年功俸310 元。原告不服，於88年3 月26日提起復審，經
    被告作成88年8 月23日88臺銓復決字第170 號復審決定書駁
    回之，原告提起再復審，並經公務人員保障暨培訓委員會作
    成88年10月26日88公審決字第161 號再復審決定書駁回，原
    告進而提起行政訴訟，亦經最高行政法院以89年9 月21日89
    年度裁字第1180號裁定駁回確定在案。
  (二)嗣原告就上開被告83年4 月28日83臺華特四字第0994197 號
    函，先以91年7 月5 日復審書向被告請求更正為原告退休等
    級為警佐二階一級支年功俸450 元，且溯自89年1 月15日生
    效，並補發差額，並辦理相關證件更正及優惠存款事宜，經
    被告以91年10月4 日部復決字第554 號復審決定駁回，原告
    不服提起再復審，並經公務人員保障暨培訓委員會以91年12
    月3 日91公審決字第190 號再復審決定書決定再復審不受理
    ，原告不服提起行政訴訟，經本院以原告提起復審之本意係
    依行政程序法第128 條規定聲請程序重開，但因其申請仍不
    符合法定要件為理由，而以92年7 月21日91年度訴字第5211
    號判決駁回確定在案。原告乃於92年8 月20日逕向公務人員
    保障暨培訓委員會提起復審，請求依行政程序法第128 條重
    新審查，經公務人員保障暨培訓委員會以93年1 月13日93公
    審決字第9 號復審決定書決定不受理。原告隨即以93年2 月
    12日請求書依行政程序法第128 條程序重開之規定，向被告
    請求撤銷上開被告83年4 月28日更改原告退休等級核定函、
    重新核定原告自83年1 月起晉為警佐二階一級年功俸430 元
    ，並補發退休金及養老給付差額，並辦理相關證件更正及優
    惠存款事宜，經被告以93年2 月6 日部退三字第0932328999
    號函否准申請，原告不服，提起復審，經公務人員保障暨培
    訓委員會以93年6 月8 日93公審決字第166 號復審決定書決
    定駁回，原告提起行政訴訟，經本院以94年6 月9 日93年度
    訴字第2467號判決駁回在案。原告經提起再審之訴，經本院
    以95年3 月13日94年度再字第51號判決駁回，並據最高行政
    法院以96年9 月13日96年度裁字第2062號裁定駁回確定在案
    。原告旋以96年9 月27日請求書依行政程序法第128 條第1
    項第2 款行政程序重開之規定，向被告聲請程序重開，請求
    撤銷上開被告83年4 月28日更改原告退休等級核定函、重新
    核定原告自83年1 月起晉為警佐二階一級年功俸350 元，並
    補發退休金及養老給付差額，並辦理相關證件更正及優惠存
    款事宜，經被告以被告以96年10月3 日部退一字第09628577
    03號函否准，原告不服提起復審，經公務人員保障暨培訓委
    員會以97年3 月11日97公審決字第79號復審決定書決定不受
    理後，提起行政訴訟，經本院以97年10月31日97年度訴字第
    804 號判決駁回，並據最高行政法院認定上訴不合法，而以
    98年2 月26日98年度裁字第479 號裁定駁回確定在案。
  (三)原告又以98年3 月16日請求書依行政程序法第128 條1 項第
    1 款及第2 款之規定，申請行政程序重開，請求被告撤銷上
    開被告83年4 月28日更改原告退休等級核定函、重新核定原
    告退休時等級為警佐二階一級年功俸350 元，補發退休金及
    養老給付差額，並辦理相關證件更正及優惠存款事宜暨自59
    年起迄83年止逐月遞次補發差2 級之月俸差額，經被告以98
    年3 月31日部退一字第0983041846號函（下稱原處分）否准
    所請，原告不服，提起復審，經公務人員保障暨培訓委員會
    以98公審決字第286 號復審決定書決定駁回，遂提起本件行
    政訴訟。
二、原告起訴略以：
  (一)依鈞院91年度訴字第5211號判決意旨，行政程序重開之申請
    並無次數限制。且考績之請求權時效期間為15年，則在15年
    之時效期間申請程序重開無次數之限制。又依民法第129 條
    、第131 條、第137 條及行政程序法第131 條、第133 條、
    第134 條規定，請求權5 年時效因起訴、行政機關因行政機
    關為實現其退休核定所作成（新的）行政處分而中斷，並自
    中斷之事由終止時而重行起算之時效期間為5 年，惟如發生
    或知悉新事由，可申請行政程序重開，並無次數限制，法定
    救濟期間即最後一次請求權（或知悉再審事由時起算不得超
    過1 個月）時效5 年，但須自知悉事由時起算不得超過3 個
    月提出請求。原告於98年3 月6 日收到最高行政法院98年度
    裁字第479 號裁定，未於10日內提出抗告而確定，請求權時
    效重行起算為5 年，應至103 年2 月26日請求權時效始消滅
    ，故原告依行政程序法第128 條規定，再度申請行政程序重
    開，並請求被告作成如訴之聲明之，應屬合法。又依民法第
    125 條、第126 條、第127 條規定，考績之請求權時效為15
    年，時效尚未完成。
  (二)原告於98年11月28日始知悉下列規定：1.97年1 月16日修正
    公布公務人員任用法第9 條、第25條；2.96年6 月23日修正
    公布公務人員任用法施行細則第9 條；3.96年3 月21日修正
    公布公務人員考績法第14條考績執行程序；4.96年7 月11日
    公布警察人員人事條例；5.51年4 月9 日修正公布公務人員
    考績法第11條；6.57年12月18日修正公務人員任用法第4 條
    、第6 條、第10條。而依上揭各規定，原告遴用之5 年請求
    權時效自96年7 月11日警察人員人事條例公布日起算至101
    年7 月11日始屆滿，考績自96年3 月21日修正公布公務人員
    考績法第14條起算至101 年3 月21日始屆滿。原告至98年3
    月12日始知悉被告83年3 月9 日83臺華特四字第0972919 號
    函係屬違法，故依行政程序法第117 條、第120 條、第121
    條及行政訴訟法第4 條、第5 條及第8 條規定提起本件訴訟
    ，應屬合法。
  (三)原告經57年行政警察人員丁等考試及格，依據57年2 月6 日
    公布之現職銓敘合格人員改任分類職位敘階辦法第3 條、第
    4 條、第5 條及57年5 月3 日發布之臺灣省警察人員管理辦
    法第27條規定，原告57年考績決定應為改任第2 職等年功俸
    1 級即委任8 級，但因遲至58年始送經被告以59臺為甄字第
    003354號審定，被告所為考績審定已經違反57年2 月6 日公
    布之現職銓敘人員改任分類職位敘階辦法第3 條、第4 條、
    第5 條、57年5 月3 日公布之臺灣省警察人員管理辦法第8
    條、第17條、第18條、第27條、第39條、57年12月18日修正
    之公務人員任用法第6 條、第10條及51年4 月9 日修正之公
    務人員考績法第4 條、第5 條等規定，而為違法行政處分。
    被告從未告知原告有行政程序法第120 條補償請求權之理由
    ，故行政程序法之除斥期間及時效尚未進行，被告應依法更
    正58年以後歷年錯誤之考績晉敘，並給予原告補償。
  (四)縱使依據58年4 月28日派用人員派用條例第2 條、第3 款、
    第6 條、第8 條、臺灣省警察人員管理辦法第27、39條等規
    定，原告曾任職之臺南縣警察局及臺北市警察局皆屬永久機
    關，派用警員為永久專任職務，應就組織中原定委任待遇（
    委派）8 級，一律就原有職稱分別改為委任8 級，原告58年
    及其後歷年考績之考績結果應予更正如下：1.58年度考績依
    法應為：職等為委任、俸薪級委任8 級160 、總分79、等次
    貳等、獎懲：給予半個月俸額之1 次獎金。2.59年度考績依
    法應為：職等為委任、俸薪級8 級160 、總分79、等次貳等
    、獎懲：給予l 個月俸額之l 次獎金、說明：該員已晉至本
    職最高級；應補發1 個月俸額獎金；並按月補發6 級月俸差
    額。3.60年度考績依法應為：職等為委任、俸薪級8 級160
    、總分79、等次貳等、獎懲：給予1 個月俸額之l 次獎金、
    說明：該員已晉至本職最高級；應補發1 個月俸額獎金；並
    按月補發5 級月俸差額。4.61年度考績依法應為：俸級8 級
    160 、總分79、等次貳等、獎懲：給予1 個月俸額之l 次獎
    金、說明：該員已晉至本職最高級。應補發1 個月俸額獎金
    ；並按月補發4 級月俸差額。5.62年度考績依法應為：俸級
    8 級160 、總分79、等次貳等、獎懲：給予1 個月俸額之1
    次獎金、說明：該員已晉至本職最高級。應補發1 個月俸額
    獎金；並按月補發3 級月俸差額。6.63年度考績依法應為：
    俸級8 級160 ，總分85，等次壹等，獎懲：晉年功俸1 級，
    給予1 個月俸額之l 次獎金，說明：依法晉年功俸l 級月支
    俸170 元並給予l 個月俸額之1 次獎金。應按月補發2 級月
    俸差額。7.64年度考績依法應為：委任8 級，年功俸170 ，
    總分85，等次壹等，獎懲：晉年功俸1 級，給予1 個月俸額
    之1 次獎金，說明：依法晉年功俸1 級月支俸180 元並給予
    1 個月俸額之l 次獎金；應按月補發2 級月俸差額。8.因65
    年1 月17日公布警察人員管理條例第24條（依第15條改任現
    職人員，按其改任等階換敘俸級。第26條原敘年功俸者，按
    其俸額換敘所升等階同數額之本俸）依據警察官換敘表委任
    8 級年功俸180 ，應換敘為警佐2 階3 級180 ，65年度考績
    應為：1 等警員，職等警佐，俸級警佐2 階3 級180 ，總分
    85，等次壹等，獎懲：晉級獎金，說明：晉l 級警佐2 階2
    級為190 ，給予l 個月俸額之1 次獎金；應按月補發2 級月
    俸差額。9.66年度考績依法應為：1 等警員，職等警佐，俸
    級警佐2 階2 級190 ，總分85，等次1 等，獎懲：晉級獎金
    ，說明：晉l 級警佐2 階1 級為200 ，並給予1 個月俸額之
    1 次獎金；應按月補發2 級月俸差額。10.67年度考績依法應
    為：警員，職等警佐，俸級警佐2 階1 級200 ，總分84，等
    次壹等，獎懲：晉年功俸獎金，說明：依法晉年功俸l 級月
    支俸210 元，並給予1 個月俸額之1 次獎金；應按月補發2
    級月俸差額。11.68年度考績依法應為：警員，職等警佐，俸
    級警佐2 階1 級，年功俸210 元，總分85，等次壹等，獎懲
    ：晉年功俸獎金，說明：依法晉年功俸1 級月支俸220 元，
    給予l 個月俸額之1 次獎金；應按月補發2 級月俸差額。12.
    69年12月3 日公布之公務人員考績法第4 條，69年度考績應
    為：警員，職等警佐，俸級警佐2 階l 級，年功俸220 元，
    總分79，等次乙等，獎懲：獎金，說明：依法給予l 個月俸
    額之1 次獎金；應按月補發2 級月俸差額。13.70年度考績應
    為：警員，職等警佐，俸級警佐2 階1 級，年功俸220 元，
    總分79，等次乙等，獎懲：獎金，說明：依法給予1 個月俸
    額之1 次獎金；應按月補發2 級月俸差額。14.71年度考績應
    為：警員，職等警佐，俸級警佐2 階1 級，年功俸220 元，
    總分79，等次乙等，獎懲：獎金，說明：依法給予l 個月俸
    額之l 次獎金；應按月補發2 級月俸差額。15.72年度考績應
    為：警員，職等警佐，俸級警佐2 階1 級，年功俸22 0元，
    總分79，等次乙等，獎懲：獎金，說明：依法給予1 個月俸
    額之1 次獎金；應按月補發2 級月俸差額。16.73年度考績應
    為：警員，職等警佐，俸級警佐2 階1 級，年功俸220 元，
    總分79，等次乙等，獎懲：獎金，說明：依法給予1 個月俸
    額之1 次獎金；應按月補發2 級月俸差額。17.74年度考績應
    為：警員，職等警佐，俸級警佐2 階1 級，年功俸220 元，
    總分79，等次乙等，獎懲：獎金，說明：依法給予l 個月俸
    額之l 次獎金；應按月補發2 級月俸差額。18.75年7 月11日
    制定公務人員考績法第6 、7 條，75年度考績應為：小隊長
    ，職等警佐，俸級警佐2 階1 級，年功俸220 元，總分81，
    等次甲等，獎懲：晉年功俸獎金，說明：依法晉年功俸l 級
    月支俸230 並給予l 個月俸額之1 次獎金；應按月補發2 級
    月俸差額。19.76年度考績應為：小隊長，職等警佐，俸級警
    佐2 階1 級，年功俸230 元，總分82，等次甲等，獎懲：晉
    年功俸獎金，說明：依法晉年功俸l 級月支俸245 並給予l.
    5 月俸額之l 次獎金；應按月補發2 級月俸差額。20.77年度
    考績應為：小隊長，職等警佐，俸級警佐2 階1 級，年功俸
    245 元，總分84，等次甲等，獎懲：晉年功俸獎金，說明：
    依法晉年功俸1 級月支俸260 並給予l.5 月俸額之1 次獎金
    ；應按月補發2 級月俸差額。78年度考績應為：小隊長，
    職等警佐，俸級警佐2 階1 級，年功俸260 元，總分82，等
    次甲等，獎懲：晉年功俸獎金，說明：依法晉年功俸1 級月
    支俸275 並給予1.5 月俸額之1 次獎金；應按月補發2 級月
    俸差額。79年度考績應為：巡佐，職等警佐，俸級警佐2
    階1 級，年功俸275 元，總分83，等次甲等，獎懲：晉年功
    俸獎金，說明：依法晉年功俸1 級月支俸290 並給予1.5 月
    俸額之l 次獎金；應按月補發2 級月俸差額。80年度考績
    應為：巡佐，職等警佐，俸級警佐2 階1 級，年功俸290 元
    ，總分83，等次甲等，獎懲：晉年功俸獎金，說明：依法晉
    年功俸1 級月支俸310 並給予1.5 月俸額之1 次獎金；應按
    月補發2 級月俸差額。81年度考績應為：巡佐，職等警佐
    ，俸級警佐2 階1 級，年功俸310 元，總分84，等次甲等，
    獎懲：晉年功俸獎金，說明：依法晉年功俸l 級月支俸330
    並給予l.5 月俸額之1 次獎金；應按月補發2 級月俸差額。
    82年度考績應為：巡佐，職等警佐，俸級警佐2 階1 級，
    年功俸330 元，總分81，等次甲等，獎懲：晉年功俸獎金，
    說明：依法晉年功俸l 級月支俸350 並給予1.5 月俸額之l
    次獎金；應按月補發2 級月俸差額。83年應按月補發2 級
    月俸差額，退休時應為警佐2 階1 級支年功俸350 元。公
    務人員月退休金證書應依更正後警佐2 階1 級支年功俸350
    元，應補發退休金差2 級總金額並計入優惠存款暨按月補發
    差2 級月退休金；中央信託局公務人員保險處養老給付通知
    書及給付金額81萬元支票應依警佐2 階1 級支年功俸350 元
    補發差2 級應給付總金額，補辦優惠存款；並按月補發差2
    級公保給付優惠存款月息，以上均溯自退休時生效。
  (五)原告於98年3 月6 日收到最高行政法院98年度裁字第479 號
    裁定，未於10日內提出抗告而確定，惟考績之請求權為15年
    ，時效尚未完成，民法第125 至127 條定有明文。按民法第
    126 條、第127 條短期消滅時效期間為列舉之規定，考績既
    非民法第126 、127 條所列舉之短期請求權，考績之請求權
    應為15年。臺北市政府警察局考績通知書僅記載83年4 月，
    未記載詳細日期，按被告83年4 月28日（83）臺華特四字第
    0994197 號函說明一「依據臺北市政府警察局83年4 月23日
    北市警人字第33607 號函辦理」，可知原告82年考績結果經
    被告審定送達時，最早應為83年4 月23日，臺北市政府將原
    告82年度考績甲等晉1 級310 ，陳請被告更正退休金等級，
    被告未審慎審核原告歷年考績，致原告之退休金處分經被告
    誤審為警佐二階一級年功俸310 元，依民法第125 條、第12
    6 條、第127 條規定及法務部90年3 月22日法90令字第0086
    7 號令規定，原告82年之考績請求權為15年，至98年4 月23
    日始完成；原告向被告請求更正「83年退休等級為警佐二階
    一級年功俸350 元」，實際上即為請求「58年考績決定為違
    法處分，其後逐年考績至82年考績決定均為違法處分，82年
    考績甲等結果應由被告更正為年功俸330 元，說明：依法晉
    年功俸一級月支俸350 元並給予一個半月俸給總額之一次獎
    金」，原告於98年3 月16日向被告請求撤銷82年違法之考績
    決定並請求補償，當然於法定請求權15年內等情。並聲明求
    為判決撤銷復審決定及原處分、撤銷被告83年4 月28日83臺
    華特四字第0994197 號函退休時等級為警佐二階一級支年功
    俸310 元之決定，被告並應更正原告退休時等級為警佐二階
    一級「年功俸330 元，說明：依法晉年功俸月支350 元」，
    被告83年4 月28日83臺華特四字第0994197 號函應更正為「
    退休時等級為警佐二階一級支年功俸350 元」之決定，並作
    成核定1/2 月退休金及1/2 一次退休金（得補辦優惠款），
    按月補發差2 級之金額至核定日止，並函中央信託局補發公
    保養老給付差2 級之總金額。59年應補發0.5 個月俸額獎金
    （58年度考績獎金）並按月補發6 級之月俸差額；60年應補
    發1 個月俸額獎金之1 次獎金並按月補發5 級之月俸差額；
    61年應補發l 個月俸額獎金並按月補發4 級之月俸差額；62
    年應補發1 個月俸額獎金並按月補發3 級之月俸差額；63年
    應補發1 個月俸額獎金並按月補發2 級之月俸差額；64年至
    83年均應按月補發2 級之月俸差額。
三、被告則抗辯略以：
    原告於96年9 月27日依行政程序法第128 條第1 項第2 款規
    定，向被告請求撤銷被告83年4 月28日83臺華特四字第0994
    197 號函，係就已確定之行政處分，申請重新啟動行政程序
    ，並請求撤銷或變更之，惟該申請前業經鈞院97年10月31日
    97年度訴字第804 號判決審認已逾越上開行政程序法第128
    條第2 項規定之5 年期限。原告於98年3 月16日復依同法條
    規定向被告請求撤銷前揭83年4 月28日函，其請求顯亦已逾
    越行政程序法第128 條第2 項規定之5 年期限，即為法所不
    許，被告以原處分否准原告行政程序重開之申請，於法並無
    違誤。至於原告申請撤銷58年至82年之歷年考績、歷次請求
    變更退休等級為警佐二階一級支年功俸350 元，及請求補發
    59年至83年考績獎金、月退休金差額、更正退休等級，業經
    被告依法審核無誤，原告再對同一事由提撤銷訴訟並請求補
    發差額利息，即相形失所附麗；至於原告所提歷年俸級差額
    賠償事項，因與本案無涉，並予敘明等語。並聲明求為判決
    駁回原告之訴。
四、本件兩造爭執要點如次：
  (一)原告就上開被告83年4 月28日83臺華特四字第0994197 號函
    ，以有行政程序法第128 條第1 項第1 款及第2 款規定之情
    形為由，申請重開程序，是否已逾法定不變期間？原處分否
    准所請，有無違法？
  (二)原告主張其得依行政程序法第117條、第120條及第121 條規
    定，向被告申請撤銷已確定之被告83年4 月28日83臺華特四
    字第0994197 號函，於法是否有據？
五、本院判斷如下：
  (一)按行政程序法第128 條規定：「（第1 項）行政處分於法定
    救濟期間經過後，具有下列各款情形之一者，相對人或利害
    關係人得向行政機關申請撤銷、廢止或變更之。但相對人或
    利害關係人因重大過失而未能在行政程序或救濟程序中主張
    其事由者，不在此限：一具有持續效力之行政處分所依據之
    事實事後發生有利於相對人或利害關係人之變更者。二發生
    新事實或發現新證據者，但以如經斟酌可受較有利益之處分
    者為限。三其他具有相當於行政訴訟法所定再審事由且足以
    影響行政處分者。」「（第2 項）前項申請，應自法定救濟
    期間經過後3 個月內為之；其事由發生在後或知悉在後者，
    自發生或知悉時起算。但自法定救濟期間經過後已逾5 年者
    ，不得申請。」
  (二)經查：
    1.被告前作成83年4 月28日83臺華特四字第0994197 號函核
      定原告退休等級為警佐二階一級支年功俸310 元，原告於
      收悉該核定函後，迄88年3 月26日始就該核定函提起復審
      ，經被告以88年8 月23日88臺銓復決字第170 號復審決定
      書駁回，復據公務人員保障暨培訓委員會以88年10月26日
      88公審決字第161 號再復審決定書駁回原告之再復審，原
      告不服於88年12月7 日向改制前行政法院起訴，並經改制
      後最高行政法院以89年9 月21日89年度裁字第1180號裁定
      駁回確定在案等情，為兩造所不爭執，並有卷附被告83年
      4 月28日83臺華特四字第0994197 號函( 見被告卷宗(一)第
      33頁) 、原告88年3 月26日復審書( 見被告卷宗(一)第81至
      84頁) 、被告88年8 月23日88臺銓復決字第170 號復審決
      定書( 見被告卷宗(一)第98至100 頁) 、公務人員保障暨培
      訓委員會88年10月26日88公審決字第161 號再復審決定書
       (見被告卷宗(一)第107 至110 頁) 、原告88年12月7 日行
      政訴訟起訴狀影本( 見被告卷宗(一)第118 頁) 、最高行政
      法院89年9 月21日89年度裁字第1180號裁定( 見被告卷宗
      (一)第126 至128 頁) 等件可稽。足認上開被告以83年4 月
      28日83臺華特四字第0994197 號函所作成之核定原告退休
      等級之行政處分，已經過法定救濟期間而確定甚明。
    2.復按行政程序法第128 條第2 項就行政程序重新之申請，
      所以設期間限制，旨在避免嚴重破壞法秩序之安定，且行
      政處分合法性與法安定性原難完全兼顧，二者之價值應如
      何求其平衡乃立法裁量之範疇，一旦經法律規定，本於權
      力分立原則，法院自應依法審判。再衡諸立法者於制定行
      政程序法之際，已預見該法律生效施行之前，有行政處分
      已確定之情形，然並未因此而為特別規定，足見已確定之
      行政處分並不因其經過法定救濟期間係發生在行政程序法
      施行之前，即排除上開規定之適用。查原告係於83年6 月
      2 日持上開被告83年4 月28日83臺華特四字第0994197 號
      函憑以辦理優惠存款手續，有卷附公務人員月退休金證書
      等件影本在卷可憑( 見被告卷宗(一)第32至33頁) ，足見原
      告至遲於申辦上開手續當日即收受該行政處分無訛，則其
      於88年3 月26日提起復審，既因已逾法定不變期間，自不
      生阻斷該行政處分確定之效力。再原告係於98年3 月16日
      又以上開被告核定其退休等級之行政處分，有行政程序法
      第128 條第1 項第1 款及第2 款之事由，而申請行政程序
      重開乙節，亦有卷附原告提出之請求書可稽( 見被告卷宗
      (十一)第51至62頁) ，顯認其係在上開行政處分之法定救濟期
      間經過後已逾5 年，始提起本件行政程序重開之申請，而
      違反前引行政程序法第128 條第2 項但書之規定至明。
    3.原告雖主張考績之請求權時效期間為15年，原告前已多次
      提起復審及請求，被告所為之復審決定乃實現該退休核定
      之權利所作成之新的行政處分，而原告就被告之復審決定
      亦已起訴，依民法第129 條、第131 條、第137 條及行政
      程序法第131 條、第133 條、第134 條規定，原告得申請
      行政程序重新之期間均中斷，而自中斷終止後，重新起算
      ，故原告並無逾行政程序法第128 條第2 項規定之期間云
      云。惟按規範行使給付請求權之時效期間，與對於不服行
      政處分而提起救濟所規定之不變期間，核其性質及法律效
      果，各異其趣，彼此互不相涉，無從比附援引。故行政程
      序法第128 條第2 項所規定行政程序重新之申請期間，其
      性質既係對於已確定之行政處分提起救濟之法定不變期間
      ，自無適用民法第129 條、第131 條及第137 條與行政程
      序法第131 條第3 項、第133 條及第134 條有關時效中斷
      及重新起算規定之餘地。是以原告主張行政程序法第128
      條第2 項規定之申請行政程序重開期間，仍得適用民法第
      129 條、第131 條、第137 條及行政程序法第131 條、第
      133條、第134 條等規定云云，容有混淆，委無足取。
    4.至於原告所稱被告先後多次所為復審駁回等決定係實現該
      退休核定之權利所作成之新的行政處分乙節。經稽之卷附
      證據資料，被告係因審認原告於88年3 月26日不服被告83
      年4 月28日83臺華特四字第0994197 號函所提起之復審已
      逾法定期間，而作成88年8 月23日88臺銓復決字第170 號
      復審決定書駁回之（見被告卷宗(一)第98至100 頁），復經
      公務人員保障暨培訓委員會作成88年10月26日88公審決字
      第161 號再復審決定書駁回原告之再復審( 見被告卷宗(一)
      第107 至110 頁) ，而據最高行政法院以89年9 月21日89
      年度裁字第1180號裁定駁回原告之訴在案( 見被告卷宗(一)
      第126 至12 8頁) 。其後，原告再於91年7 月5 日提出復
      審，被告則作成91年10月4 日部復決字第554 號復審決定
      駁回( 見被告卷宗(一)第195 至197 頁) ，原告提起再復審
      ，並經公務人員保障暨培訓委員會以91年12月3 日91公審
      決字第190 號再復審決定書決定再復審不受理( 見被告卷
      宗(二)第1 至2 頁) ，原告不服提起行政訴訟，經本院以92
      年7 月21日91年度訴字第5211號判決駁回確定在案( 見被
      告卷宗(三)第76至86頁) 。原告又於92年8 月25日逕向公務
      人員保障暨培訓委員會申請重新進行行政程序，而經公務
      人員保障暨培訓委員會以93年1 月13日93公審決字第9 號
      復審決定書決定不受理( 見被告卷宗(三)第126 至141 頁)
      。原告隨於93年2 月3 日申請行政程序重新進行( 見被告
      卷宗(三)第204 至217 頁) ，而經被告以93年2 月6 日部退
      三字第0932328999號函( 見被告卷宗(六)36頁) 復否准申請
      ，原告提起復審，經公務人員保障暨培訓委員會以93年6
      月8 日93公審決字第166 號復審決定書決定駁回( 見被告
      卷宗(五)第1 至6 頁) ，原告提起行政訴訟，亦經本院以94
      年6 月9 日93年度訴字第2467號判決駁回在案( 見被告卷
      宗(七)第24至32頁) 。原告就本件上開確定判決提起再審之
      訴，並經本院以95年3 月13日94年度再字第51號判決駁回
       (見被告卷宗(八)第18至26頁) ，並據最高行政法院以96年
      9 月13日96年度裁字第2062號裁定駁回確定在案( 見被告
      卷宗(九)第2 至6 頁) 。原告又於96年9 月27日申請行政程
      序重開，經被告以96年10月3 日部退一字第0962857703號
      函( 見被告卷宗(十)第46頁) 否准，原告不服，提起復審，
      並經公務人員保障暨培訓委員會以97年3 月11日97公審決
      字第79號復審決定書決定不受理( 見被告卷宗(十)第47至50
      頁) ，原告提起行政訴訟，經本院以97年10月31日97年度
      訴字第804 號判決駁回( 見被告卷宗(十)第100 至125 頁)
      ，並據最高行政法院認定上訴不合法，而以98年2 月26日
      98年度裁字第479 號裁定駁回確定在案( 見被告卷宗(十一)第
      2 至6 頁) 。揆諸上開事證，被告乃因原告屢就上開已確
      定之被告83年4 月28日核定原告退休等級之行政處分不服
      ，反覆提起復審及申請行政程序重開，而作成上開各決定
      予以駁回，核非原告所指被告為實現公法上請求權，而另
      作成新的行政處分之情形甚明。從而，上開被告83年4 月
      28日83臺華特四字第0994197 號函，並不因原告上開屢次
      爭訟而影響其已確定之效力，更不能因此變更其已逾申請
      行政程序重開之法定不變期間之結果。
    5.原告雖復主張渠得依行政程序法第117 條、第120 條及第
      121 條規定申請被告撤銷上開被告83年4 月28日83臺華特
      四字第0994197 號函云云。惟揆諸行政程序法第117 條「
      違法行政處分於法定期間經過後，原處分機關得依職權為
      全部或一部之撤銷」之規定，明顯僅賦予行政機關具有此
      權限，人民無從據以申請。若解為行政處分之相對人或利
      害關係人於行政程序法第128 條第2 項規定之申請行政程
      序重新之法定不變期間經過後，仍得依同法第117 條規定
      申請撤銷，則規定申請行政程序重開應遵守法定不變期間
      ，即形同具文。是以行政處分之相對人或利害關係人既不
      得依行政程序法第117 條規定，申請原處分機關或其上級
      機關撤銷違法行政處分之全部或一部，其縱使為形式上之
      申請，在性質上僅促使行政機關發動職權，非屬於依法申
      請之案件，行政機關並無應依其申請而發動職權之義務(
      最高行政法院95年判字第1809號及96年度判字第715 號判
      決意旨參照) 。是原告上開主張，容欠允洽，不能採取。
六、綜上所述，本件被告以83年4 月28日83臺華特四字第099419
    7 號函核定原告退休等級為警佐二階一級支年功俸310 元之
    行政處分，因原告在其法定救濟期間經過後已逾5 年，始依
    行政程序法第128 條第1 項第1 款及第2 款規定，向被告申
    請行政程序重開，明顯已逾法定之不變期間，而其主張依據
    同法第117 條及121 條規定為申請，於法亦屬無據，均無從
    准許。且上開被告核定原告退休等級之行政處分既已確定，
    未經變更或撤銷，被告應受其拘束，並應依該處分所規制之
    效果為執行，則原告請求判命被告應重新核定原告退休時等
    級為警佐二階一級年功俸350 元，補發退休金及養老給付差
    額，並辦理相關證件更正及優惠存款事宜暨自59年起迄83年
    止逐月遞次補發差2 級之月俸差額，俱失所依據，亦無從准
    許。從而，被告以原處分否准原告所請，並無違法，復審決
    定予以維持，核無不合，原告訴請判決如上開聲明所示，為
    無理由，應予駁回。
七、本件為判決基礎之事證已臻明確，兩造其餘陳述及舉證，核
    與判決結果不生影響，爰不逐一論述，併予敘明。
據上論結，本件原告之訴為無理由，依行政訴訟法第98條第1 項
前段，判決如主文。
中    華    民    國    99    年    12    月    9     日
                    臺北高等行政法院第二庭
                              審判長法  官  徐  瑞  晃
                                    法  官  蕭  忠  仁
                                    法  官  蔡  紹  良
上為正本係照原本作成。
如不服本判決，應於送達後20日內，向本院提出上訴狀並表明上
訴理由，如於本判決宣示後送達前提起上訴者，應於判決送達後
20日內補提上訴理由書（須按他造人數附繕本）。
中    華    民    國    99    年    12    月    9     日
                                    書記官  林  俞  文

司法院資訊處製作；財團法人民間司法改革基金會備份。
